【裁判字號】    89,訴,2538
【裁判日期】    900518
【裁判案由】    懲治走私條例等
【裁判全文】
臺灣高雄地方法院刑事判決                        八十九年度訴字第二五三八號
    公  訴  人  臺灣高雄地方法院檢察署檢察官
    被      告  甲○○
                乙○○
右列被告等因違反懲治走私條例案件，經檢察官提起公訴（八十九年度偵字第二二Ｏ
五二號），本院判決如左：
    主  文
甲○○共同運送私運管制物品進口逾公告數額，處有期徒刑拾月。
乙○○共同運送私運管制物品進口逾公告數額，處有期徒刑陸月，如易科罰金，以參
佰元折算壹日。
扣案之未貼專賣憑證大衛杜夫牌香菸肆萬玖仟伍佰包及七星牌香菸捌萬包，均沒收。
    事  實
一、甲○○、乙○○各係「昇利漁」號漁船之船長、船員，二人於民國八十九年九月
    二十八日十九時三十分許，駕駛該船自高雄縣蚵仔寮安檢站報關出海欲進行捕魚
    作業，嗣至高雄縣蚵仔寮外海時，竟基於運送走私洋菸及幫助販賣之犯意聯絡，
    以每箱新台幣（下同）二百元之代價，共同受僱於綽號「老Ｋ」之不詳姓名成年
    男子，依「老Ｋ」之指示，駕駛該船至高雄縣蚵仔寮外海約二十四海浬處（北緯
    二十二度四十三分、東經一百十九度五十分），向一艘不詳船名貨輪接駁搬運未
    貼專賣憑證之大衛杜夫牌香菸四萬九千五百包及七星牌香菸八萬包（完稅價格共
    計二百二十八萬四千四百元），並將之挾藏於該船後甲板下方油櫃密窩內，俟「
    老Ｋ」以船上對講機通話指示後再決定運送上岸之地點，惟旋於八十九年九月二
    十九日凌晨三時三十分，二人駕駛該船至高雄縣蚵仔寮外海約二十二海浬處時（
    北緯二十二度三十七分九十一秒秒、東經一百十九度五十一分三十四秒），為行
    政院海岸巡防署海洋巡防總局第四海巡隊查獲，並扣得前述未貼專賣憑證之洋菸
    共計十二萬九千五百包及對講機一台。
二、案經行政院海岸巡防署海洋巡防總局第四海巡隊報告台灣高雄地方法院檢察署檢
    察官偵查起訴。
    理  由
一、訊據被告甲○○於警偵及本院審理中均坦承有於右揭時地運送前述走私洋菸之犯
    行，且訊據被告乙○○於警偵及本院審理中，亦均坦承有幫忙搬運走私洋菸及將
    藏放走私洋菸之油櫃入口密封之事實，又被告乙○○已於警訊中自承被告甲○○
    告知其可分得約三至五萬元之利益，是可知被告二人有共同運送走私洋菸及幫助
    販賣之犯意聯絡與行為分擔甚明，此外，復有「昇利漁」號漁船及藏放走私洋菸
    之油櫃密窩等照片五張及機漁船進出港檢查表一紙在卷可憑，與扣案之未貼專賣
    憑證大衛杜夫牌香菸四萬九千五百包及七星牌香菸八萬包及對講機一台在卷可資
    佐證，且扣案共計十二萬九千五百包之洋菸，經核估其完稅價格為二百二十八萬
    四千四百元，有財政部高雄關稅局關緝字第八九Ｏ六一一九六號函一紙在卷可查
    ，是顯已逾行政院依懲治走私條例第二條第四項公告之管制物品項目及其數額中
    ，丙類第一項之管制數額（即緝獲時之完稅價格超過十萬元），本件事證明確，
    被告二人共同有前揭運送私運管制物品及幫助販賣未貼專賣憑證菸類之犯行，均
    應堪認定。
二、核被告二人所為，均係犯懲治走私條例第三條第一項之運送走私物品罪及台灣省
    內菸酒專賣暫行條例第三十七條第五款之幫助販賣未貼專賣憑證菸類罪。查「自
    大陸地區私運物品進入台灣地區，或自台灣地區私運物品前往大陸地區者，以私
    運物品進口、出口論」，懲治走私條例第十二條定有明文，是依本條規定可知，
    須將走私物品從大陸地區運至台灣地區內，始能以私運物品進口論，惟本案被告
    二人所接駁未稅洋菸即犯罪之地點，與被查獲地點均係在我國領海內，均屬台灣
    地區，有行政院海岸巡防署海洋巡防總局第四（台南）海巡隊九十年二月九日（
    九Ｏ）洋局四偵字第Ｏ五一二號函一紙在卷可查，故被告二人並非將該未稅洋菸
    從大陸地區運至台灣地區，自不能論以私運管制物品進口罪，而應係運送走私物
    品罪，且被告二人係以每箱二百元之代價，共同受僱於「老Ｋ」運送走私物品而
    獲得運送費之利益，已據被告二人於警訊中供述明確，是被告二人並非自身以營
    利之意圖而販入該走私洋菸，而應係以運送走私洋菸之行為而幫助該「老Ｋ」之
    人販賣，故均應另論以幫助販賣未貼專賣憑證菸類罪，公訴意旨漏未斟酌此點，
    而認被告係犯懲治走私條例第二條第一項之私運管制物品及台灣省菸酒專賣暫行
    條例第三十七條第五款之販賣未貼專賣憑證菸類罪，尚有未洽，惟其基本事實同
    一，本院自應予以審理，並變更起訴法條。被告二人就上述犯行，有犯意聯絡及
    行為分擔，均應論以共同正犯。且被告二人均以一運送走私洋菸行為，同時觸犯
    懲治走私條例第三條第一項之運送走私物品罪及台灣省內菸酒專賣暫行條例第三
    十七條第五款之幫助販賣未貼專賣憑證菸類罪，係觸犯構成要件不相同之罪名，
    為想像競合犯，應從一重之懲治走私條例第三條第一項之運送走私物品罪處斷。
    爰審酌被告二人犯後均坦承犯行，且被告乙○○為船員，本須受船長即被告甲○
    ○之指揮，其於被告甲○○之要求下始幫助被告甲○○搬運走私洋菸及密封油櫃
    入口，是其犯罪情節較輕，及被告二人所走私之洋菸共計十二萬九千五百包，數
    量非小與其他一切情狀，分別量處如主文所示之刑，被告乙○○宣告刑部分，並
    諭知易科罰金之折算標準。扣案之大衛杜夫牌香菸四萬九千五百包及七星牌香菸
    八萬包，均係未貼專賣憑證之香菸，應依台灣省內菸酒專賣暫行條例第四十條第
    一款規定，宣告沒收，另對講機一台，係雖係被告二人供犯罪所用之物，惟係「
    昇利漁」號漁船所屬之設備，應係船主丙○○所有，業經被告甲○○供承在卷，
    且有漁船執照一份在卷可查，是其並非被告二人所有，爰不予宣告沒收，併此敘
    明。末按行為後法律有變更者，適用裁判時之法律，刑法第二條第一項前段定有
    明文，又易服勞役及期間、數罪併罰之定執行刑、緩刑及易以訓誡易科罰金各事
    項，均依新法，有最高法院二十四年七月總會決議（二）可資參照，而刑法第四
    十一條已於九十年一月十日修正，並於同年月十二日生效，參諸前揭法條規定及
    決議意旨，本件自應適用裁判時即修正後刑法第四十一條第一項規定，諭知易科
    罰金之折算標準，併此敘明。
據上論斷，應依刑事訴訟法第二百九十九條第一項前段、第三百條，懲治走私條例第
三條第一項，台灣省內菸酒專賣暫行條例第三十七條第五款、第四十條，刑法第二條
第一項前段、第十一條、第二十八條、第五十五條、第四十一條第一項，罰金罰鍰提
高標準條例第一條前段、第二條，判決如主文。
本案經檢察官李宛凌到庭執行職務。
中      華      民      國      九十      年      五      月    十八    日
                                     臺灣高雄地方法院刑事第三庭
                                         審判長法  官  宋  明  中
                                               法  官  葉  啟  洲
                                               法  官  呂  憲  雄
右正本證明與原本無異。
如不服本判決，應於判決送達後十日內，向本院提出上訴狀。
                                               書記官  許  麗  珠
中    華    民    國      九十      年      五      月      二十二      日


司法院資訊處製作；財團法人民間司法改革基金會備份。
